臺灣板橋地方法院刑事判決　　　　　　　　　　　　　九十三年度訴字第五一一號
　　公　訴　人　臺灣板橋地方法院檢察署檢察官
 　 被　　　告　丙○○
 　 指定辯護人　本院公設辯護人丁○○
右列被告因公共危險等案件，經檢察官聲請簡易判決處刑（九十二年度偵字第二一八
五八號），本院認應適用通常程序審判，判決如左：
    主  文
丙○○放火燒燬現有人所在之建築物未遂，處有期徒刑貳年。緩刑伍年。扣案之打火
機壹個、麻布手套只均沒收。
    事  實
一、丙○○與甲○○係夫妻，具有家庭暴力防治法第三條第一款所定之家庭成員關係
    ，詎其於民國九十二年十二月十七日晚上七時三十分許，因酒後（尚未達心神喪
    失及精神耗弱）與其妻甲○○於電話通話中，不滿甲○○未告知前往剪髮一事之
    細故，而與甲○○發生爭執，遂騎乘機車至臺北縣新莊市○○路五四六號乙○○
    經營之「伊燕（聲請書誤載為「尹○燕」）日式髮藝店」，無理強行要求正在
    該店剪髮之其妻甲○○須將頭髮剪短至與肩其高始可，甲○○不從，其竟基於使
    人行無義務之事之故意，逕自出手拉扯甲○○胸口，將甲○○頭部按壓在鏡臺上
    ，即持店內剪刀強將甲○○剪下一撮頭髮，並致甲○○受有胸口擦傷、頭後頂部
    壓痛等傷害（此所涉傷害犯行部分，業據甲○○於偵查中撤回告訴）；甲○○因
    此憤而走出店外欲騎車離去時，丙○○繼而強行拔走甲○○機車鑰匙，將甲○○
    強拉至上開髮藝店前騎樓，並向甲○○脅迫稱：如不進入店內將頭髮剪短，伊就
    要放火燒店等語，隨即至其機車置物箱內取出麻布手套三只，且自其身上拿出打
    火機一個，然後至上開現有多人所在之髮藝店內門口旁，點燃打火機，著手燒點
    其中一只麻布手套，欲引燃縱火燒燬該髮藝店，此際該店店主乙○○見狀旋即報
    警處理，嗣丙○○因風大未點燃麻布手套，且警方旋於同日晚上七時三十五分許
    到場，當場將之查獲，並查扣其所有上開打火機、麻布手套等物，始放火未果。
二、案經甲○○、乙○○訴由臺北縣政府警察局新莊分局報請臺灣板橋地方法院檢察
    署檢察官偵查後聲請簡易判決處刑，本院認應適用通常程序審判。
    理  由
一、按檢察官聲請以簡易判決處刑之案件，經法院認為有第四百五十一條之一第四項
    但書之情形者，應適用通常程序審判之，刑事訴訟法第四百五十二條定有明文。
    本件公訴人聲請本院以簡易判決處刑，論以被告丙○○涉犯刑法第三百零四條之
    強制罪、同法第三百零五條之恐嚇罪及同法第一百七十三條第三項、第一項之放
    火未遂罪，惟按被告所犯上開放火未遂之罪，顯不合刑事訴訟法第四百四十九條
    所定得以簡易判決處刑之案件，因認有同法第四百五十一條之一第四項但書規定
    之情形，不得逕以簡易判決處刑，應適用通常程序審判之，合先敘明。
二、訊據被告丙○○矢口否認有右揭故意強制其妻甲○○剪髮及燒點麻布手套放火未
    果等犯罪事實，辯稱：伊當天因與友人喝酒酒醉，不記得當時事發經過情形云云
    。然查被告右揭犯罪事實，業據告訴人即被告之妻甲○○迭於警詢、偵審中指訴
    綦詳（見偵查卷七頁、八頁、三十六頁、三十七頁、本院九十三年八月十二日審
    判筆錄），核與告訴人乙○○、現場目擊證人郭怡妏分別於警詢、偵審指證情節
    大致相符（見偵查卷九頁、十頁、十一頁、十二頁、三十三頁、三十四頁、本院
    九十三年八月十二日審判筆錄），復有告訴人甲○○驗傷診斷書一紙、臺北縣政
    府警察局新莊分局中港派出所搜索、扣押筆錄附卷及被告持以引燃放火使用之打
    火機一個、手套三只等物扣案可資佐證。被告雖辯稱：伊當時因飲酒酒醉，不記
    得當時事發經過云云，辯護人並引據警方對被告施以酒測之測試單一紙為憑，為
    被告辯護稱：以被告事後四小時經警酒測，其呼氣酒精濃度仍高達每公升○‧八
    八毫克，堪見被告事發時應係處於意識不清狀態云云，然據告訴人甲○○於警詢
    指稱被告當時有喝酒，但意識情況正常等語明確（見偵查卷八頁），且徵諸被告
    自陳其係自行騎乘機車至上開髮藝店找其妻，並尚知接續以強暴方式強制其妻剪
    短頭髮，嗣且知至其機車置物箱內取出所有平日工作使用之麻布手套，供作放火
    引燃之物，以脅迫強制其妻剪髮等事發過程情節，足見被告雖其上開酒測值甚高
    ，然其為本件犯行時舉止均屬正常無異，堪認其案發時精神狀況應無何心神喪失
    或精神耗弱可言，是被告及其辯護人上開所辯，應尚不足酌採。又被告取出打火
    機、麻布手套，並至上開髮藝店內，點燃打火機燒點麻布手套等情，亦據告訴人
    甲○○、乙○○、證人郭怡妏指述明確，可見被告主觀上顯已有引燃放火之決意
    ，客觀上亦已顯現放火燒燬建物之危險性，堪認被告已達著手放火之實行，嗣雖
    因風大未及點燃即為警查獲而未果，亦不能解免未遂犯之罪責。是綜上所述，被
    告所辯，無非事後卸責飾詞，不足採信。本件事證明確，被告犯行均堪認定，應
    予依法論科。
三、被告丙○○與告訴人甲○○係夫妻關係，具家庭暴力防治法第三條第一款所規定
    之家庭成員關係，業經被告、告訴人甲○○陳述一致無訛，並有
    稽，是核被告丙○○上揭所為，係犯刑法第三百零四條第一項之家庭暴力強制罪
    及同法第一百七十三條第三項、第一項之放火燒燬現有人所在之建築物未遂罪。
    公訴意旨雖指稱被告係犯有強制使告訴人甲○○剪髮行無義務之事、拔走甲○○
    機車鑰匙妨礙行使權利等強制罪行及以放火燒店脅迫甲○○剪髮之恐嚇罪行云云
    ，惟核諸被告係以按壓告訴人甲○○頭部、拔走甲○○機車鑰匙及脅迫放火燒店
    等強暴、脅迫手段，以達其強制告訴人甲○○行剪髮之無義務之事，其最終意圖
    係在強制告訴人甲○○剪髮，而上開按壓告訴人甲○○頭部、拔取機車鑰匙及脅
    迫放火等行為，均僅係被告犯上開強制罪之強暴、脅迫方法，故均不另分別論罪
    ，而應係涵蓋於上開一強制罪犯行之內，是公訴意旨上開所述，容有未洽。又公
    訴意旨指稱被告所犯上開放火未遂罪，係因風大及麻布手套（起訴書載為「棉質
    手套」）燃點高而無法點燃，因認屬不能未遂之情，惟按「不能未遂」係指犯罪
    行為僅具有主觀之抽象危險，而在客觀事實上並無具體危險，致根本不能完成犯
    罪者而言，然本件公訴意旨所指風大一節，顯係外部障礙事由，至所稱麻布手套
    燃點高無法點燃一節，並無據為憑，況其所指稱燃點高並非必然無法點燃，是公
    訴意旨上開所認「不能未遂」一節，亦容有誤會。另被告所犯上開強制、放火未
    遂二罪間，有方法結果之牽連關係，為牽連犯，應依刑法第五十五條之規定從一
    重之放火未遂罪處斷。又其已著手於放火行為之實施而未發生結果，為未遂犯，
    應依刑法第二十六條前段之規定減輕其刑。再被告因酒後一時失慮，致罹重典，
    惟其放火行為未至發生重大危險，亦無造成實際損害，法重情輕，衡情尚堪憫恕
    ，認縱處以最低度之刑仍嫌過重，爰依刑法第五十九條規定復予遞減其刑。爰審
    酌被告各罪犯罪之動機、目的、手段、與告訴人間關係、所生危害及犯罪後之態
    度等一切情狀，量處如主文所示之刑，以資懲儆。又被告於八十五年間雖曾受有
    期徒刑以上刑之執行完畢，惟五年以內未曾受有期徒刑以上刑之宣告，因一時失
    慮，致罹刑典，事後已深具悔意，告訴人甲○○、乙○○復不予追究，其經此刑
    之宣告後，應知警惕而無再犯之虞，本院因認暫不執行其刑為當，予以宣告緩刑
    五年，用啟自新，並觀後效（本件係就被告所犯從一重之放火未遂罪宣告緩刑，
    爰不依家庭暴力防治法第三十條第一項規定，另宣告在緩刑期間內付保護管束，
    附此敘明）。至扣案之打火機一個、麻布手套三只等物，均係被告所有供犯放火
    罪所用之物，併予依法宣告沒收。
四、另公訴意旨謂被告尚有對告訴人乙○○恐嚇稱「如甲○○不剪短頭髮，就要放火
    燒店」，因認被告對告訴人乙○○亦犯有刑法第三百零五條之恐嚇罪云云。然查
    被告堅決否認有此部分恐嚇犯行，核與告訴人乙○○於偵查中指稱被告並沒有恐
    嚇伊等語情節相符（見偵查卷三十三頁反面），此外復查無其他積極證據足認被
    告對告訴人乙○○確有此恐嚇犯行，是本件此部分不能證明被告犯罪，本應為無
    罪判決之諭知，惟公訴意旨認被告所犯此部分與前開被訴有罪部分有裁判上一罪
    關係，爰不另為無罪之諭知。又公訴人於本院審理時，另據被告所供稱其於酒後
    呼氣濃度達每公升○‧八八毫克，仍騎乘機車至上址告訴人乙○○經營之髮藝店
    等語一節，指稱被告此部分行為另涉犯有刑法第一百八十五條之三之酒後不能安
    全駕駛罪嫌云云。惟查被告雖有於酒後已達上開呼氣濃度而騎乘機車之情，此並
    有卷附警方酒精濃度測試單可稽，然上開罪嫌尚須有不能安全駕駛之情始足構成
    該罪，而被告於上開酒後騎乘機車是否有不能安全駕駛之情，公訴人並未提出證
    據以資憑認，本院復查無其他積極正據可資佐認，自難率認被告有此犯罪，以裁
    判上一罪關係併予審究，而此部分亦未經起訴，本院自亦無須審理，併此敘明。
據上論斷，應依刑事訴訟法第四百五十二條、第二百九十九條第一項前段，刑法第一
百七十三條第三項、第一項、第三百零四條第一項、第五十五條、第二十六條前段、
第五十九條、第七十四條第二款、第三十八條第一項第二款，罰金罰鍰提高標準條例
第一條，判決如主文。
本案經檢察官徐名駒到庭執行職務
中　　　華　　　民　　　國　　九十三　　年　　　八　　　月　　二十六　　日
                                    臺灣板橋地方法院刑事第十庭
                                        審判長法?官  徐  蘭  萍
                                        ??  法  官  林  淑  婷
                                        ??  法  官  彭  全  曄
右正本證明與原本無異
如不服本判決應於送達後十日內向本院提出上訴狀
                                        ??  書記官  梁?宜?庭
中　　　華　　　民　　　國　　九十三　　年　　　八　　　月　　二十六　　日
附錄本案論罪科刑法條全文：刑法第一百七十三條、第三百零四條
中華民國刑法第一百七十三條
(放火或失火燒燬現住建築物及交通工具罪)
放火燒燬現供人使用之住宅或現有人所在之建築物、礦坑、火車、電車或
其他供水、陸、空公眾運輸之舟、車、航空機者，處無期徒刑或七年以上
有期徒刑。
失火燒燬前項之物者，處一年以下有期徒刑、拘役或五百元以下罰金。
第一項之未遂犯罰之。
預備犯第一項之罪者，處一年以下有期徒刑、拘役或三百元以下罰金。
中華民國刑法第三百零四條
(強制罪)
以強暴、脅迫使人行無義務之事或妨害人行使權利者，處三年以下有期徒
刑、拘役或三百元以下罰金。
前項之未遂犯罰之。
